臺灣桃園地方法院民事判決
原　　　　告　甲○○
兼訴訟代理人　黃興睦（即德濟醫院）
被　　　　告　丙○○
訴訟代理　人　乙○○
上列當事人間請求返還動產等事件，本院於中華民國94年9月22
日言詞辯論終結，判決如下：
    主  文
原告之訴及假執行之聲請均駁回。
訴訟費用由原告負擔。
    事實及理由
壹、程序方面：
    按訴狀送達後，原告不得將原訴變更或追加他訴，但減縮應
    受判決事項之聲明者，不在此限，民事訴訟法第255條第1項
    第3 款定有明文。本件原告黃興睦即德濟醫院起訴原係請求
    先位聲明：被告應返還冷氣2 台、移動式流理檯2 組、安全
    鐵窗10組予原告，並應給付自民國93年12月7 日起迄返還日
    止按每月新臺幣（下同）3000元計算之相當於租金之不當得
    利，及自起訴狀繕本送達翌日起，按年息5 ﹪計算之利息；
    備位聲明：被告應給付原告230,000 元，及自起訴狀繕本送
    達翌日起，按年息5 ﹪計算之利息。嗣於本院94年9 月22日
    言詞辯論時變更其聲明為：被告應給付原告100,000 元，及
    自起訴狀繕本送達翌日起至清償日止，按年息5 ﹪計算之利
    息。此核屬減縮應受判決事項之聲明，揆諸首揭規定，原告
    所為訴之變更，合於法律之規定，應予准許。
貳、實體方面:
一、原告主張:
  (一)原告黃興睦即德濟醫院部分：
    被告前經本院92年度執字第15449 號強制執行事件拍賣程序
    以不點交方式承買原告甲○○所有坐落桃園縣八德市○○路
    ○ 段83巷6 弄5 號2 樓之1 及同址3 樓之1 房屋兩戶（建號
    分別為八德市○○段第616 建號及第617 建號，下稱系爭不
    動產），因前揭強制執行程序不點交，原告黃興睦即德濟醫
    院裝置安全鐵窗10組於系爭不動產內未及取出，因該鐵窗屬
    原告黃興睦即德濟醫院所有，與系爭不動產非屬同一人所有
    ，當非房屋之從物，自不為查封拍賣效力所及，故原告黃興
    睦即德濟醫院本得本於所有權請求返還，惟因被告業將系爭
    鐵窗處分，爰依民法第184 條第1 項前段規定請求損害賠償
    。並聲明：1.被告應給付原告10萬元，及自起訴狀繕本送達
    翌日起至清償日止，按年息5 ％計算之利息。2.願供擔保請
    准宣告假執行。
  (二)原告甲○○部分：
    原告甲○○向訴外人安佳建設股份有限公司（下稱安佳公司
    ）買受系爭不動產時，復以40萬元買受坐落桃園縣八德市○
    ○路○ 段83巷6 弄5 號地下室編號第7 號停車位1 個，系爭
    停車位並未獨立編定建號，僅以安佳公司自訂之編號作為住
    戶使用及取得停車位所有權之標示，而未有公示登記，既無
    公示外觀，且被告透過法院拍賣程序買受系爭不動產時，該
    拍賣公告亦未記載將系爭停車位一併拍賣，則被告繳付之拍
    賣價金即未包含買受系爭停車位部分。詎被告竟主張其為系
    爭停車位之所有權人，為保障原告對系爭停車位之所有權免
    受侵害，爰訴請確認被告對系爭停車位之所有權不存在。並
    聲明：請求確認被告就坐落桃園縣八德市○○路○ 段83 巷6
    弄5 號地下室編號第7 號停車位之所有權不存在。
二、被告則以：
  (一)就原告黃興睦即德濟醫院部分：系爭鐵窗是固定在系爭不動
    產上，無獨立所有權。
  (二)就原告甲○○部分：系爭停車位所有權乃登記於坐落桃園縣
    八德市○○路○ 段83巷6 弄5 號2 樓之1 （第616 建號）之
    共同使用部分第623 建號的權利範圍10000 分之287 內，因
    附屬建物共同使用部分之移轉須隨同主建物移轉，故被告自
    拍賣程序買受系爭不動產，自有前開車位之所有權等語，資
    為抗辯。並聲明：原告之訴及其假執行之聲請均駁回；如受
    不利之判決，願提供擔保請准宣告免為假執行。
三、兩造不爭執之事實：
　(一)系爭不動產原為原告甲○○向安佳公司所購買。
  (二)系爭不動產經本院92年度執字第15449 號強制執行事件拍賣
    因無人應買，被告於93年11月2 日具狀陳報聲明應買，本院
    於93年12月7 日核發權利移轉證書予被告。
  (三)系爭坐落桃園縣八德市○○路○ 段83巷6 弄5 號2 樓之1 號
    房屋（建號為八德市○○段第616 建號，下稱第616 建號）
    ，其登記之共同使用部分為八德市○○段第623 建號，該共
    同使用部分權利範圍為萬分之287 。而系爭坐落桃園縣八德
    市○○路○ 段83巷6 弄5 號3 樓之1 號房屋（建號為八德市
    ○○段第617 建號，下稱第617 建號），其登記之共同使用
    部分亦為八德市○○段第623 建號，該共同使用部分權利範
    圍為萬分之81。
四、得心證之理由：
    本件兩造之爭點為(一)系爭鐵窗有無單獨所有權？(二)被告由法
    院拍賣程序買受系爭不動產，是否亦買受取得系爭停車位之
    所有權？本院審酌如下：
  (一)系爭鐵窗因附合而成為不動產之成分，無單獨所有權
    按「動產因附合而為不動產之重要成分者，不動產所有人，
    取得動產所有權。」民法第811 條定有明文。又「上訴人主
    張對系爭房屋曾加以裝修，縱屬真實，然其所購買之磚、瓦
    、塑膠板等，既因附合於債務人之不動產而成為系爭不動產
    之成分，無單獨所有權存在，亦自無足以排除強制執行之權
    利。」最高法院56年台上字第2346號判例參照。原告黃興睦
    即德濟醫院主張系爭不動產之鐵窗係其裝設，縱屬實在，然
    其所購買之鐵窗，既因附合於原告甲○○之不動產而成為系
    爭不動產之成分，即無單獨所有權存在，系爭鐵窗因添附之
    完成而產生權利移轉變動的效果，原告黃興睦即德濟醫院係
    於添附完成之時即受有損害，因添附而受有利益者則為裝設
    鐵窗當時之房屋所有人即原告甲○○，並非被告。至被告係
    於93年間始因拍賣取得系爭不動產，並支付相當之代價，其
    取得添附完成之鐵窗係因標買而來，自無任何不法侵害可言
    ，是原告黃興睦即德濟醫院前開請求即屬無理由，應予駁回
    。
  (二)被告由法院拍賣程序買受系爭不動產，亦買受取得系爭停車
    位之所有權
    1.按「同一建物所屬各種共同使用部分，應視各區分所有權
      人實際使用情形，分別合併，另編建號，單獨登記為各相
      關區分所有權人共有」，此觀84年7 月12日修正前之土地
      登記規則第72條第1 款規定自明。本件系爭不動產建築完
      成日為83年3 月7 日，登記日期為83年7 月6 日，故其關
      於系爭停車位所有權之規定，自適用上開規定。依證人廖
      文銓（即安佳公司之工地主任）證稱：系爭不動產車位是
      登記在公共設施（「共同使用部分第623 建號」），有買
      車位的人公設持分較高，未買車位的人公設持分較少；系
      爭第616 建號，其登記之共同使用部分權利範圍較高（為
      萬分之287）， 而系爭第617 建號，其登記之共同使用部
      分權利範圍較少（為萬分之81），其區別即為有買停車位
      和未買停車位之差異等語（見本院94年8 月2 日言詞辯論
      筆錄），此對照於原告所提出之系爭不動產買賣契約書，
      其中原告甲○○於85年11月14日購買坐落桃園縣八德市○
      ○路○ 段83巷6 弄5 號2 樓之1 號房屋（第616 建號）時
      ，該份買賣契約書之後並附「車位付款明細表」，其上載
      明原告甲○○係於購屋同日（85年11月14日）繳款購買車
      位1 個（見本院卷第77頁至第85頁）；反觀原告甲○○於
      85 年11 月8 日所購買之坐落桃園縣八德市○○路○ 段83
      巷6弄5號3 樓之1 號房屋（第617 建號）之買賣契約後，
      則無附車位付款明細表（見本院卷第60頁至第76頁），顯
      見此戶未買停車位。綜上，堪認系爭不動產關於停車位之
      產權登記，係依前開土地登記規則之規定，將之登記於為
      公共設施（共同使用部分）另編之第623 建號權利範圍中
      。
    2.按92年9 月23日修正之土地登記規則第94條規定：區分所
      有建物之共用部分不得分割，除法令另有規定外，應隨同
      各相關專有部分移轉、設定或為限制登記。本件被告於93
      年12月7 日經本院強制執行程序取得系爭不動產之所有權
      ，即應適用前開規定。區分所有建物之共同使用部分性質
      上係屬共有，共有人將各相關區分所有專有部分之建物所
      有權移轉時，依前開土地登記規則之規定，其共同使用部
      分之所有權，亦隨之移轉；又各共有人對於該共同使用部
      分之設施，雖可依其共有部分之經濟目的，加以使用或約
      定分管，但使用權為所有權之積極權能之一，不得與所有
      權分離而單獨為買賣標的，而地下室車位共同使用部分與
      建物專有部分，具有密切不可分之主從關係，建物專有部
      分所有人不得將共同使用部分之車位使用權單獨出售他人
      ，或保留車位使用權而將建物專有部分出售他人。系爭不
      動產於拍賣時，拍賣公告中已載明：第616 建號拍賣範圍
      「含公設第623 建號之持分」（見本院92年度執字第1544
      9 號強制執行卷），而依前述，系爭停車位產權之登記，
      即係登記於第616 建號之共同使用部分第623 建號之權利
      範圍中，堪認被告已因拍賣程序取得系爭不動產暨停車位
      之所有權及使用權，原告甲○○主張其所有之系爭不動產
      雖拍賣予被告，但其仍保留有系爭停車位之所有權云云，
      顯與前開法律規定不符，自屬無據。況被告復陳稱其已將
      系爭不動產再轉賣第三人（見本院卷第111 頁），則系爭
      停車位之所有權自亦隨同主建物所有權之移轉而移轉，本
      件原告甲○○請求確認被告就系爭停車位之所有權不存在
      ，亦屬無即受確認判決之法律上利益，故其請求為無理由
      ，應予駁回。
五、從而，原告黃興睦即德濟醫院依民法第184 條第1 項前段規
    定請求被告給付10萬元及遲延利息；原告甲○○請求確認被
    告就系爭停車位之所有權不存在，均屬無理由，應予駁回。
六、本件事證已臻明確，兩造之其餘主張陳述及攻防方法，對判
    決之結果不生影響，爰不一一論述，併此敘明。
七、原告黃興睦即德濟醫院之訴已經駁回，其假執行之聲請，因
    訴之駁回而失所附麗，應併予駁回，附此敘明。
九、訴訟費用負擔之依據：民事訴訟法第78條、第85條第1 項前
    段。
中　　華　　民　　國　　94　　年　10 　　月　　6　　日
                  民事第一庭　法　官　林曉芳
以上正本係照原本作成
如對本判決上訴，須於判決送達後20日內向本院提出上訴狀
中　　華　　民　　國　　94　　年　10 　　月　　6　　日
                            　書記官　葉菽芬
